【裁判字號】    90,簡上,146
【裁判日期】    901003
【裁判案由】    給付會款
【裁判全文】
臺灣板橋地方法院民事判決  九十年度簡上字第一四六號
    上  訴  人  甲○○
    被上訴人    乙○○○
右當事人間請求給付會款事件，上訴人對於中華民國九十年四月二日臺灣板橋地方法
院板橋簡易庭九十年度板簡字第九五號第一審判決，提起上訴，本院判決如左：
    主  文
上訴駁回。
第二審訴訟費用由上訴人負擔。
    事  實
甲、上訴人方面：
一、聲明：求為判決：
    （一）原判決除確定部分外廢棄。
    （二）被上訴人應再給付上訴人新台幣（以下同）四萬元，及自民國（下同）八
          十九年十二月十二日起至清償日止，按年息百分之五計算之利息。
二、陳述：除與原判決記載相同者，茲引用之外，補稱：
    （一）本件被上訴人與另案被告劉春富係夫妻，之前因上訴人將被上訴人家族所
          欠之借款皆混雜在一起計算，誤將劉春富另參加上訴人每月會款二萬元之
          互助會，自八十七年五月起到八十七年八月部分之活會會款，扣至被上訴
          人應給付之會款部分，故以存證信函向被上訴人表示其僅欠上訴人十三萬
          會款，實際上被上訴人尚積欠上訴人十七萬元會款。
    （二）被上訴人且為另案被告李佩蓁之姊姊。另案被告李佩蓁已以九十年四月二
          十七日存證信函，承認應歸還借款新台幣（以下同）十七萬元，可見被上
          訴人應給付上訴人會款為十七萬元，而非原審所認定之十三萬元。
乙、被上訴人方面：
一、聲明：求為判決：駁回上訴。
二、陳述：除與原判決記載相同者，茲引用之外，補稱：
   （一）被上訴人每期均按時以現金繳交會款至民國（下同）八十八年一月十日止
         ，而之所以未繼續繳交會款，係因上訴人拒收所致，此由上訴人寄給人被
         上訴人之存證信函載明被上訴人係自八十八年一月十日起未繳會款可知。
         上訴人原稱被上訴人積欠其十三萬元會款，於原審開庭後改稱被上訴人積
         欠其十七萬元，超過之四萬元部分，顯非實在。
   （二）訴外人劉春富即被上訴人之夫於另案九十年度板簡字第九四號審理時，亦
         表明劉春富係自八十八年一月十日起未繳會款，即僅欠十三萬元，且劉春
         富尚與上訴人另有一活會，每月會款二萬元，亦是由上訴人至家中收取，
         已交活會會款十六萬元，惟該案判決認定劉春富欠上訴人十七萬元之會款
         ，且活會只有八萬元，抵銷結果劉春富應給付上訴人九萬元，與事實不符
         。惟劉某因不堪訟累，故未再上訴，並非自認理虧。
   （三）訴外人李佩蓁即被上訴人之妹經鈞院另案九十年度重簡字第六七號判決應
         給付上訴人十七萬元會款，業已給付上訴人，李佩蓁之所以未上訴，係因
         家中及工作諸事繁忙，不察已逾上訴期間。
    理  由
一、本件上訴人起訴主張：被上訴人於八十五年九月十日參加以上訴人為會首、每會
    一萬元、連同會首共四十一會之互助會，約定於每月十日標會，被上訴人且已於
    八十六年十二月十日得標為死會，竟伊竟自八十七年九月十日起即拒付會款，至
    八十九年一月十日尾會止，已積欠十七會共計十七萬元之會款，爰依合會關係，
    請求被上訴人給付會款十七萬元及自八十九年十二月十二日起至清償日止，按年
    息百分之五計算之利息（原審判決被上訴人應給付上訴人十四萬元及自八十九年
    十二月十二日起至清償日止，按年息百分之五計算之利息部分，未據被上訴人提
    起上訴，業已確定）。被上訴人則以：其係自八十八年一月十日起，始因上訴人
    拒收，而未繳交會款，並非如上訴人所主張，係自八十七年九月十日起，即有未
    繳會款情形，故伊僅積欠上訴人十三萬元之會款等語，資為抗辯。
二、經查，被上訴人參加上訴人所起之前開互助會，已於八十六年十二月十日得標，
    惟自八十八年一月十日起至八十九年一月十三日，積欠上訴人會款十三萬元之事
    實，業為兩造所不爭執，並有會單、存證信函影本各一件附卷可稽，自堪信為真
    實。
三、按「當事人主張有利於己之事實者，就其事實有舉證之責任。」民事訴訟法第二
    百七十七條定有明文；又「各當事人就其所主張有利於己之事實，均應舉證之責
    ，故一方已有適當之證明者，相對人欲否認其主張，即不得不更舉反證。」最高
    法院十九年上字第二三四五號判例參照。本件上訴人另主張被上訴人自八十七年
    九月十日起至八十九年十二月十日止，尚有四期合計四萬元之會款，迄未繳納云
    云，已為被上訴人所否認，則應由主張會款業已給付之被上訴人，就其已付款之
    事實負舉證之責。經查：
  （一）被上訴人已給付上訴人自八十七年九月十日起至八十九年十二月十日止之會
        款四萬元，業據被上訴人提出之上訴人於八十九年十二月五日寄與被上訴人
        之存證信函影本乙紙為證，依該存證信函內容記載：「台端參加本人為會首
        的互助會：：應於自八十七年一月十日起每會（每月）繳新台幣壹萬元，但
        自第二十九會（八十八年一月十日）起未繳，限台端文到一星期內至標會地
        點：：繳清全部會款，新台幣壹拾參萬元：：」等情，上訴人已明白表示，
        被上訴人係自八十八年一月十日起始未繳會款，且計算被上訴人積欠之會款
        ，亦是自八十八年一月十日起，算至八十九年一月十日止之尾會，合計十三
        萬元，是被上訴人主張此部分會款，業已繳納，即屬可採。
  （二）雖上訴人抗辯：寄發該存證信函當時，其係誤將被上訴人之夫劉春富參加其
        另起之每會二萬元，自八十七年五月至八十七年八月所繳之會款，扣至被上
        訴人處，致原存證信函僅請求十三萬元云云，然果依被上訴人所言，該會每
        會既係二萬元，則自八十七年五月至同年八月計四個月，以每會二萬元計算
        ，應扣抵之會款為八萬元，並非其所主張之四萬元；且其係如何扣扺，致扣
        扺後，計算出被上訴人積欠其會款係十三萬元，亦未據上訴人陳明；遑論上
        訴人於其所書前開存證信函已清楚列計被上訴人係自八十八年一月十日起未
        繳會款，因此計算至尾會八十九年一月十日止，被上訴人所積欠之會款為十
        三萬元，並無隻字提及請求十三萬元會款係扣扺劉春富活會會款後之結算金
        額，是上訴人所辯，核與情理不符，要無可採。
  （三）再證人樓榮富、陳許秀鄉雖分別於原審及本院準備程序中到庭證述：曾聽聞
        上訴人告以被上訴人自八十七年九月十日起即未繳會款云云（分見原審卷第
        三十頁及本院九十年八月二十四日準備程序筆錄），然證人既係聽自上訴人
        自述，而非彼本人親見親聞，對此傳聞證據，依法亦無足採。
  （四）綜上所述，上訴人既不能另提反證證明其前所書之存證信函內容與事實不符
        ，則其主張被上訴人是從八十七年九月十日起即拒付會款乙節，即無可採。
四、從而，上訴人依據合會法律關係，起訴請求被上訴人給付其十三萬元之會款及自
    八十九年十二月十二日起至清償日止之依年利率百分之五計算之法定遲延利息部
    分，即無不合，應予准許。其逾此部分所為之請求，於法無據，應予駁回。原判
    決就超過十三萬元及其利息部分為上訴敗訴之判決，於法尚無不合，上訴意旨就
    此部分指摘原判決不當，求予廢棄改判，為無理由，應予駁回。
五、本件事證已臻明確，兩造其餘之攻擊及防禦方法，經本院審酌後，核與本件判決
    結果不生影響，故不逐一論述，附敘明之。
六、據上論結，本件上訴為無理由，依民事訴訟法第四百三十六條之一第三項、第四
    百四十九條第一項、第七十八條，判決如主文。
中      華      民      國    九十      年      十      月    三      日
                                                臺灣板橋地方法院民事第三庭
~B審判長法  官  游婷麟
~B      法  官  陳映如
~B      法  官  林玫君
右正本證明與原本無異
本判決不得上訴
中      華      民      國    九十      年      十      月    三      日
~B      法院書記官  馬文慶


司法院資訊處製作；財團法人民間司法改革基金會備份。
